臺灣高等法院刑事裁定
111年度毒抗字第583號
抗  告  人
即  被  告  廖凱豪


上列抗告人即被告因違反毒品危害防制條例案件，不服臺灣士林
地方法院111年度毒聲字第236號，民國111年5月23日裁定（聲請
案號：111年度聲觀字第206號、111年度撤緩毒偵字第66號），
提起抗告，本院裁定如下：
    主  文
抗告駁回。
    理  由
一、原裁定意旨略以：抗告人即被告廖凱豪基於施用第二級毒品
    甲基安非他命之犯意，於民國109年8月24日上午11時許，在
    宜蘭縣宜蘭市某處，施用甲基安非他命1次，有臺灣尖端先
    進生技醫藥股份有限公司濫用藥物檢驗報告附卷可查。又被
    告前於101、102年間因施用毒品案件，分別經檢察官為附命
    完成戒癮治療之緩起訴處分，緩起訴期滿未經撤銷；被告施
    用毒品犯行，前經檢察官為附命完成戒癮治療之緩起訴處分
    ，嗣於緩起訴期間接受觀護人採尿結果，呈現甲基安非他命
    陽性反應，違反毒品戒癮治療實施辦法及完成治療認定標準
    第11條第4項規定，經檢察官撤銷緩起訴處分，而未曾因施
    用毒品案件經法院裁定觀察勒戒，檢察官聲請將被告送觀察
    勒戒，為有理由，應予准許。依毒品危害防制條例第20條第
    1項、觀察勒戒處分執行條例第3條第1項規定，裁定被告應
    入勒戒處所觀察、勒戒等語。
二、抗告意旨略以：被告並未施用毒品，係因服用醫師開立之藥
    物導致尿液檢驗不合格云云。
三、按犯毒品危害防制條例第10條之罪者，檢察官應聲請法院裁
    定，令被告入勒戒處所觀察、勒戒，其期間不得逾2月；觀
    察、勒戒或強制戒治執行完畢釋放後，3年後再犯第10條之
    罪者，適用本條前2項之規定，毒品危害防制條例第20條第1
    項、第3項分別定有明文。又毒品危害防制條例於109年1月1
    5日修正、109年7月15日生效，修正後毒品危害防制條例第2
    0條第3項規定，犯第10條之罪於觀察、勒戒或強制戒治執行
    完畢釋放後，3年後再犯第10條之罪者，適用本條前2項之規
    定。上開所謂「3年後再犯」，只要本次再犯（不論修正施
    行前、後）距最近1次觀察、勒戒或強制戒治執行完畢釋放
    ，已逾3年者，即該當之，不因其間有無犯第10條之罪經起
    訴、判刑或執行而受影響，此係最高法院最近一致之見解。
    又毒品危害防制條例第24條第1項、第2項規定於修正後（該
    法條業經行政院令定自110年5月1日施行），檢察官可依刑
    事訴訟法第253條之2第1項第4款至第6款或第8款規定，為多
    元之附條件緩起訴處分，不限於「附命緩起訴」，以使毒品
    施用者獲得有利於戒除毒癮之適當處遇，且該附條件緩起訴
    經撤銷後，檢察官應繼續偵查或起訴，其立法理由並說明：
    「緩起訴處分是利用機構外之處遇，協助施用毒品者戒除毒
    癮，為達成戒除毒癮之目的，於撤銷緩起訴處分後，宜由檢
    察官依法繼續偵查或起訴，亦即仍有現行條文第20條觀察、
    勒戒及強制戒治制度之適用，俾利以機構內之處遇方式協助
    其戒除毒癮，亦得為不同條件或期限之緩起訴處分」等語，
    與修正前所定之「依法追訴」不同，則新法規定之附條件緩
    起訴處分與曾受「觀察、勒戒或強制戒治」之處遇，已無法
    等同視之。再者，修正後毒品危害防制條例對於施用毒品者
    之思維，已擺脫以往側重於「犯人」身分之處罰，著重其為
    病患之特質，因此放寬觀察、勒戒或強制戒治制度之適用時
    機，以協助施用者戒除毒癮，復基於憲法應保障人民之生存
    權，及根據每個國民生存照顧需要提供基本給付之理念，對
    於經監獄監禁處遇後仍再犯之施用毒品者，更應恢復以機構
    內、外之治療協助其戒除毒癮，是以修正後毒品危害防制條
    例第20條第3項所謂「3年後再犯」，只要本次再犯（不論修
    正施行前、後）距最近1次觀察、勒戒或強制戒治執行完畢
    釋放，已逾3年者，即該當之，不因其間有無犯施用毒品罪
    經起訴、判刑或執行而受影響。亦即對於戒除毒癮不易者，
    唯有以機構內、外處遇及刑事制裁等方式交替運用，以期能
    控制或改善其至完全戒除毒癮，此為本院已達成一致之法律
    見解。則被告縱為屢犯施用毒品罪之成癮慣犯，其間復曾因
    施用毒品罪，經起訴、判刑或執行，只要本次再犯施用毒品
    罪距其最近1次觀察、勒戒或強制戒治執行完畢釋放後，已
    逾3年者，既仍有修正後毒品危害防制條例第20條第3項規定
    之適用，依舉重明輕之法理，倘僅經檢察官為「附命緩起訴
    」而非起訴、判刑，不論有無完成戒癮治療，其再犯更有適
    用同條例第20條第3項規定，施以「觀察、勒戒或強制戒治
    」之必要（最高法院110年度台上字第2096號判決意旨參照
    ）。
四、經查：
  ㈠被告於109年8月24日上午11時許施用第二級毒品甲基安非他
    命，嗣於109年8月25日為警查獲之事實，業據被告於偵查中
    坦承在卷（109年度毒偵字第1763號影卷〈下稱毒偵1763卷〉
    第17頁），且被告為警採集之尿液經送驗結果，呈甲基安非
    他命陽性反應，有台灣尖端先進生技醫藥股份有限公司109
    年9月11日濫用藥物檢驗報告（檢體編號：146392號）、臺
    北市政府警察局偵辦毒品案件尿液檢體委驗單（檢體編號：
    146392號）各1份在卷可稽（毒偵1763卷第33、37頁），被
    告前揭自白核與事實相符，堪信為真實。
　㈡被告施用毒品犯行，前經臺灣士林地方檢察署檢察官以109年
    度毒偵字第1763號為附命完成戒癮治療之緩起訴處分確定，
    緩起訴期間自109年12月10日起至111年6月9日止，然被告嗣因
    緩起訴期間接受士林地檢署觀護人於111年2月24日採尿，結
    果呈甲基安非他命陽性反應等情，有台灣尖端先進生技醫藥
    股份有限公司111年3月15日濫用藥物檢驗報告（檢體編號：
    000000000號）、臺灣士林地方檢察署施用毒品犯尿液檢體
    監管紀錄表附卷可佐（士林地檢109年度緩護命字第670號卷
    第20、21頁），足認被告確有於附命完成戒癮治療之緩起訴
    期間施用第二級毒品甲基安非他命，違反毒品戒癮治療實施
    辦法及完成治療認定標準第11條第4項規定之情事，視為未
    完成戒癮治療，同署檢察官乃以111年度撤緩字第84號撤銷
    被告之緩起訴處分，於法並無不合。被告所犯施用毒品犯行
    ，前既無觀察、勒戒或強制戒治執行完畢之情，自應依檢察
    官聲請，將被告送勒戒處所予以觀察勒戒。　
　㈢抗告人雖以前詞提出抗告，然查：
　1.依毒品檢驗學上之常規，尿液中含毒品成分反應所使用之檢
    驗方法，對於受檢驗者是否確有施用毒品行為之判斷，在檢
    驗學常規上恆有絕對之影響。其以酵素免疫分析或薄層定性
    分析等方式為初步篩檢者，因具有相當程度偽陽性之可能，
    如另以氣（液）相層析、質譜分析等較具公信力之儀器為交
    叉確認，因出現偽陽性反應之機率極低，核足據為對涉嫌人
    不利之認定，此為邇來我國實務所肯認，且為法院執行職務
    所知悉之事項。再者，依據西元2018年美國FDA 網站公布尿
    液中於施用甲基安非他命後可檢出之時限為2至3天，惟毒品
    可檢出之時間，與服用劑量、服用頻率、尿液採集時間點、
    個案體質與代謝情況等因素有關，因個案而異，此據衛生福
    利部食品藥物管理署108年1月31日FDA管字第1089000957號
    函釋在案。被告於109年8月25日、111年2月24日經採集尿液
    送驗結果，分經依酵素免疫分析法（EIA）初步檢驗，再以
    氣相層析質譜儀法（GC/MS）確認檢驗，均呈甲基安非他命
    陽性反應，已排除偽陽性之可能，此有上揭檢驗報告可憑，
    足認被告於各次採集尿液前確有施用第二級毒品甲基安非他
    命之事實甚明。
　2.被告固稱尿液檢驗呈甲基安非他命陽性反應，係因服用醫師
    開立藥物所致，然經本院函請被告提出藥物資料，均未據被
    告提出證據以實其說，且經本院調閱被告之健保就醫紀錄，
    被告於109年8月25日採尿前僅有1筆於109年2月4日之牙科門
    診就醫紀錄（本院卷第43頁），另被告於111年2月24日採尿
    前，僅有1筆於111年1月11日之眼科門診就醫紀錄（本院卷
    第27頁），雖足認被告有服用醫師開立之處方藥物之可能，
    惟距離被告各次採尿日已月餘而有相當時日，殊難認醫師所
    開立藥物對尿液檢驗結果有何影響。況甲基安非他命無醫療
    用途，為國內禁用之第二級毒品，經行政院衛生署（現改制
    為衛生福利部）核准之市售成藥或處方藥，均不含甲基安非
    他命成分，業據行政院衛生署管制藥品管理局92年8月21日
    管檢字第0920006729號函釋明確，被告於採尿前縱有服用醫
    師開立之藥物，亦無可能導致尿液檢驗呈甲基安非他命陽性
    反應。抗告意旨空言否認，自非可採。
五、綜上，原審以被告確有施用第二級毒品甲基安非他命犯行，
    依毒品危害防制條例第20條第3項、第1項及觀察勒戒處分執
    行條例第3條第1項規定，裁定令入勒戒處所觀察、勒戒，核
    其認事用法，並無違誤或不當。抗告意旨執前詞提起抗告，
    為無理由，應予駁回。
據上論斷，應依刑事訴訟法第412條，裁定如主文。
中　　華　　民　　國　　111 　年　　7 　　月　　28　　日
                  刑事第九庭    審判長法　官  潘翠雪
                                      法　官  陳信旗
                                      法　官  俞秀美
以上正本證明與原本無異。
不得再抗告。
                                      書記官  謝崴瀚
中　　華　　民　　國　　111 　年　　7 　　月　　29　　日